臺灣臺北地方法院民事判決　　　　　　　94年度訴字第6744號
原　　　告　丁○○
　　　　　　　　　　　　樓
　　　　　　辛○○
原　　　告　甲○○
　　　　　　乙○○
　　　　　　己○○
　　　　　　壬○○
　　　　　　丙○○
　　　　　　戊○○
共　　　同
訴訟代理人　林春鏞律師
被　　　告　台一逾期應收帳款管理有限公司
法定代理人　庚○○
上列當事人間債務人異議之訴事件，本院於民國94年12月23日言
詞辯論終結，判決如下：
    主      文
本院九十四年度執字第四０八三０號強制執行事件，對原告丁○
○所為之強制執行程序，應予撤銷。
原告其餘之訴駁回。
訴訟費用由被告負擔。
    事實及理由
一、被告未於最後言詞辯論期日到場，核無民事訴訟法第 386條
    所列各款情形，爰依原告之聲請，由其一造辯論而為判決。
二、原告起訴主張：被告所憑以聲請強制執行之執行名義為台灣
    台中地方法院 94年執果字第33916號債權憑證，此項債權憑
    證係以台灣南投地方法院85年度執孝字第1827號債權憑證為
    執行名義向台灣台中地方法院聲請強制執行，因對債務人徐
    松雄執行無結果時，經該法院發給之債權憑證。惟債務人徐
    松雄於民國86年10月21日死亡，是自該日起債務人徐松雄即
    已喪失權利能力，依強制執行法第30條之 1準用民事訴訟法
    第40條第 1項規定，台灣台中地方法院對無執行當事人能力
    之債務人徐松雄所為之執行行為，應屬無效。是經該法院另
    發給之 94年執果字第33916號債權憑證對已故債務人徐松雄
    應不生任何法律效力。原告等人為已故債務人之繼承人，是
    被告所得憑以聲請強制執行之執行名義應為台灣南投地方法
    院85年度執孝字第1827號債權憑證。依票據法第22條第 1項
    規定，本票之請求權時效為自到期日起算，見票即付之本票
    ，自發票日起算，3年間不行使因時效而消滅。被告於85 年
    間以台灣南投地方法院84年票字第1143號民事裁定為執行名
    義，向該法院聲請對已故債務人徐松雄強制執行，因執行無
    結果所取得之85年度執孝字第1827號債權憑證所表彰之票款
    給付請求權，至遲應於88年底罹於時效而消滅，是被告自得
    主張時效抗辯權而拒絕給付，提起債務人異議之訴並聲明：
    本院 94年度執字第40830號給付票款強制執行事件有關對已
    故債務人徐松雄之繼承人即原告等所為強制執行程序應予撤
    銷。
三、被告辯以：系爭本票之到期日為84年 5月10日，訴外人葉淑
    娟於84年向台灣南投地方法院取得84年度票字第1143號民事
    裁定及確定證明書，並於85年因查無債務人可供執行之財產
    而由台灣南投地方法院逕發85年民執孝字第1827號債權憑證
    。從取得債權憑證起至向本院以 94年度執字第40830號聲請
    強制執行事件期間共計約9年，尚未符合民法第125條請求權
    罹於時效之規定，且債務人徐松雄於86年10月21日死亡至今
    ，繼承人即原告均未辦理拋棄繼承，是原告以時效消滅提起
    債務人異議之訴，自無理由，並聲明駁回原告之訴。
三、兩造不爭執之事實：
(一)債務人徐松雄所簽發到期日為84年 5月10日之本票 (見本院
    卷第25頁)，經訴外人葉淑娟持系爭本票於 84年向台灣南投
    地方法院聲請裁定，並經台灣南投地方法院以84年度票字第
    1143號民事裁定准許。後於85年以該裁定聲請對債務人之財
    產為執行，因債務人無可供執行之財產，復由台灣南投地方
    法院逕發85年民執孝字第1827號債權憑證 (見本院卷第26頁
    )。
(二)債務人徐松雄於86年10月21日死亡，繼承人為原告等人 (見
    本院94年度執字第4083號卷內第19頁繼承系統表)。
(三)被告以台灣南投地方法院85年度執孝字第1827號債權憑證為
    執行名義向台灣台中地方地方法院聲請強制執行，因執行無
    結果，經台灣台中地方法院以 94年度執果字第33916號核發
    債權憑證（見本院卷第11頁），被告依該債權憑證向本院聲
    請強制執行，本院以 94年度執字第40830號執行在案，後經
    原告提出債務人異議之訴，本院以94年度聲字第3551號裁定
    停止強制執行 (見本院94年度聲字第3551號卷內第19頁)。
四、經依民事訴訟法第271條之1準用第270條之1第1項第3款，整
    理並協議簡化本件爭點為：被告本件聲請執行之債權是否已
    罹於時效，而得由原告提起債務人異議之訴？茲析述如下：
(一)按「執行名義成立後，如有消滅或妨礙債權人請求之事由發
    生，債務人得於強制執行程序終結前，向執行法院對債權人
    提起異議之訴。如以裁判為執行名義時，其為異議原因之事
    實發生在前訴訟言詞辯論終結後者，亦得主張之。」，強制
    執行法第14條第1項定有明文，惟該條所謂之債務人，應僅
    指實際遭執行之執行債務人，而不包括未實際受執行之人，
    蓋該未實際受執行之人，並無債務人異議之訴所得撤銷強制
    執行程序，應先敘明。經查：被告並未將原告辛○○、甲○
    ○、乙○○、己○○、壬○○、丙○○、戊○○列為執行債
    務人，執行法院亦未對上開原告為執行程序等情，既經本院
    調閱本院 94年度執字第40830號執行卷核對無訛，則依上述
    說明，僅原告丁○○得依強制執行法第14條第 1項提起債務
    人異議之訴，其餘原告之債務人異議之訴，即因違反強制執
    行法之規定，而無理由。
(二)次按「消滅時效因開始執行行為或聲請強制執行而中斷；時
    效中斷者，自中斷之事由終止時，重行起算，民法第 129條
    第2項第5款及第137條第1項固分別定有明文，惟消滅時效完
    成後，如債權人依原執行名義或債權憑證聲請法院再行強制
    執行時，亦不生中斷時效或中斷事由終止重行起算時效之問
    題，債務人自非不得對之提起債務人異議之訴，以排除該執
    行名義之執行。」（最高法院89年度台上字第1623號判決要
    旨參照），準此，若債權人所持債權憑證所表彰之債權已罹
    時效，即便法院仍依債權人罹於時效之債權憑證為強制執行
    ，債務人即非不得提起債務人異議之訴。經查：被告持以向
    本院聲請強制執行債權憑證所表彰之債權為本票債權，該本
    票之到期日為84年 5月10日等情，既為被告所不爭執，則依
    票據法第22條第 1項之規定，系爭本票債權已罹於時效，即
    足堪認定，經審酌法院許可對本票發票人強制執行之裁定，
    並無確定實體法上法律關係存否之實質確定力及前述最高法
    院之見解，應認原告丁○○以系爭本票已罹於時效為由提起
    債務人異議之訴，核屬正當。至被告雖辯以系爭債權未逾民
    法第125條所規定之 15年時效云云，惟因其所辯乃忽略系爭
    債權憑證所表彰之債權為本票債權所致，是其上述辯解，殊
    不可採。
五、綜上所述，系爭債權憑證所表彰之本票債權已罹於時效，已
    足堪認定，從而，原告丁○○依強制執行法第14條第 1項之
    規定，請求撤銷本院 94年度執字第40830號執行案件對其所
    為之強制執行程序，為有理由，應予准許。至其餘原告之訴
    因其等非執行債務人，為無理由，應予駁回。
六、訴訟費用負擔之依據：民事訴訟法第79條。
中　　華　　民　　國　　94　　年　　12　　月　　30　　日
                    民事第六庭    法　官　詹駿鴻
以上正本係照原本作成
如對本判決上訴，須於判決送達後20日內向本院提出上訴狀
中　　華　　民　　國　　94　　年　　12　　月　　30　　日
                    　　　　　  　書記官　官碧玲
